臺灣高雄地方法院刑事判決　　　　　　100年度簡上字第647號
上　訴　人　臺灣高雄地方法院檢察署檢察官
被　　　告　尤筱瑩
上列上訴人因被告違反毒品危害防制條例案件，不服本院高雄簡
易庭民國100 年10月21日100 年度簡字第4529號第一審簡易判決
（聲請簡易判決處刑書案號：100 年度毒偵字第4367號），提起
上訴，本院管轄之第二審合議庭判決如下：
    主  文
上訴駁回。
    事  實
一、尤筱瑩前於民國94年間因施用毒品案件，經本院以94年度毒
    聲字第1043號裁定送觀察、勒戒後，認無繼續施用毒品之傾
    向，於94年5 月24日觀察、勒戒執行完畢釋放，並經臺灣高
    雄地方法院檢察署檢察官為不起訴處分確定後，復於前揭觀
    察、勒戒執行完畢釋放後之5 年內再犯施用毒品案件，經本
    院以94年度簡字第5877號判處有期徒刑4 月確定，另因轉讓
    毒品案件，經本院以95年度訴字第377 號判處有期徒刑6 月
    確定，上開二罪嗣因減刑及合併定應執行刑為有期徒刑4 月
    又15日確定，因其先前入監執行之刑期已逾減刑後刑期，無
    庸再為執行，視為於中華民國九十六年罪犯減刑條例施行之
    日即96年7 月16日執行完畢。詎猶不知戒絕毒癮，明知甲基
    安非他命業經毒品危害防制條例第2 條第2 項第2 款明定為
    第二級毒品，不得非法持有、施用，竟基於施用第二級毒品
    甲基安非他命之犯意，於100 年5 月29日上午9 時分許，在
    其所承租位於高雄市前鎮區○○○路252 號16樓之19號房間
    內（起訴書誤植為高雄市前鎮區○○○路252 號16樓之9 號
    ），以將甲基安非他命置入玻璃球內點火燒烤產生煙霧吸食
    之方式，施用第二級毒品甲基安非他命1 次；嗣於翌日18時
    40分許，警方接獲線報前往上址查察時，經徵得尤筱瑩同意
    後進入該房間進行搜索，當場扣得尤筱瑩另於100 年5 月29
    日中午至晚間某時許，以新臺幣（下同）38,000元向真實姓
    名年籍不詳綽號「五筒」之人所購得之第二級毒品甲基安非
    他命7 包後（此部分所涉持有第二級毒品犯嫌，未據起訴）
    ，並徵得其同意採集尿液送驗後，鑑驗結果呈安非他命、甲
    基安非他命陽性反應，始查悉上情。
二、案經高雄市政府警察局前鎮分局報告臺灣高雄地方法院檢察
    署檢察官偵查起訴。
    理  由
壹、程序方面：
一、按法院或檢察官得囑託醫院、學校或其他相當之機關、團體
    為鑑定，或審查他人之鑑定，並準用刑事訴訟法第203 條至
    第206 條之1 規定；其須以言詞報告或說明時，得命實施鑑
    定或審查之人為之，同法第159  條第1 項、第208 條第1項
    分別定有明文。是法院或檢察官依刑事訴訟法第208  第1項
    之規定，囑託鑑定機關所出具之鑑定報告，應屬刑事訴訟法
    第206 條第1 項之鑑定報告，為同法第159 條第1 項所稱「
    法律有規定者」之傳聞法則例外情形；而司法警察機關調查
    中之案件，為因應實務上，或因量大、或有急迫之現實需求
    ，併例行性當然有鑑定之必要者，例如毒品之種類與成分、
    尿液之毒品反應，或者槍彈有無殺傷力等鑑定，基於檢察一
    體原則，得由該管檢察長對於轄區內之案件，以事前概括選
    任鑑定人或囑託鑑定機關、團體之方式，俾便轄區內之司法
    警察官、司法警察對於調查中之此類案件，得即時送請先前
    已選任之鑑定人或囑託之鑑定機關、團體實施鑑定，以求時
    效（法務部92年9 月1 日法檢字第0920035083號函參照），
    此種由檢察機關概括選任鑑定人或概括囑託鑑定機關、團體
    ，再轉知司法警察官、司法警察於調查犯罪時參考辦理之作
    為，法無明文禁止，係為因應現行刑事訴訟法增訂傳聞法則
    及其例外規定之實務運作而為；故此種由司法警察官、司法
    警察依檢察官所概括選任之鑑定人或囑託鑑定機關、團體所
    為之鑑定結果，與檢察官選任或囑託為鑑定者，性質上並無
    差異，同具有證據能力（最高法院96年度台上字第28 60 號
    判決意旨參照）。準此，無論係檢察官直接囑託或為概括指
    定由警察機關逕送鑑定，該受囑託鑑定機關所出具之鑑定報
    告，均屬刑事訴訟法第206 條第1 項之鑑定報告，為傳聞法
    則之例外，應有證據能力。查卷附臺灣檢驗科技股份有限公
    司於100 年6 月17日出具之被告尤筱瑩濫用藥物尿液檢驗報
    告1 份（見偵卷第29頁）、高雄醫學大學附設中和紀念醫院
    於100 年10月4 日出具之毒品檢驗報告7 份（見原審卷第18
    至24頁），分係臺灣高雄地方法院檢察署檢察官依前述規定
    及作業程序概括指定直接囑託或概括指定由高雄市政府警察
    局前鎮分局將所採集之尿液或由本院依職權將上開扣案毒品
    分別送交上開機關鑑定，依前揭規定及說明，自屬傳聞證據
    法則之例外，應具有證據能力。
二、次按被告以外之人於審判外之陳述，雖不符合刑事訴訟法第
    159 條之1 至第159 條之4 之規定，但經當事人於審判程序
    同意作為證據，法院審酌該言詞陳述或書面陳述作成時之情
    況，認為適當者，亦得為證據。當事人、代理人或辯護人於
    法院調查證據時，知有第159 條第1 項不得為證據之情形，
    而未於言詞辯論終結前聲明異議者，視為有前項之同意，刑
    事訴訟法第159 條第1 項及第159 條之5 分別定有明文。查
    本判決下列所引用之各該被告以外之人於審判外之陳述，雖
    均屬傳聞證據，惟均經當事人於本院審判期日中表示無意見
    ，而不予爭執，且迄至言詞辯論終結前亦未再聲明異議，本
    院審酌此等證據資料製作時之情況，尚無違法不當及證明力
    明顯過低之瑕疵，亦認為以之作為證據應屬適當，故揆諸前
    開規定，應認前揭證據資料均例外有證據能力。
貳、實體方面：
一、訊據被告尤筱瑩對於上開犯罪事實均坦承不諱，而其為警查
    獲時所採取之尿液，經送檢驗結果，呈施用第二級毒品甲基
    安非他命代謝而出之安非他命、甲基安非他命陽性反應一節
    ，則有臺灣檢驗科技股份有限公司於100 年6 月17日出具之
    檢體編號I-100230號濫用藥物尿液檢驗報告1 份及嫌疑人尿
    液採證編號姓名對照表1 紙附卷可稽（見警卷第13頁，偵卷
    第29頁），堪信被告之自白與事實相符。
二、按犯毒品危害防制條例第10條之罪，經觀察、勒戒後，認無
    繼續施用毒品之傾向，應即釋放，並為不起訴處分；認有繼
    續施用毒品之傾向者，應由檢察官聲請法院裁定令入戒治處
    所施以強制戒治，至無繼續戒治之必要，強制戒治期滿，應
    即釋放，由檢察官為不起訴處分。經觀察勒戒、強制戒治執
    行完畢釋放後，5 年內再犯第10條之罪，依93年1 月9 日修
    正施行之毒品危害防制條例第23條第2 項規定意旨，應由檢
    察官偵查起訴。又依修正後之規定，僅限於「初犯」及「5
    年後再犯」二種情形，始應先經觀察、勒戒或強制戒治程序
    。倘被告於5 年內已再犯，經依法追訴處罰，縱其第3 次（
    或第3 次以上）再度施用毒品之時間，在初犯經觀察、勒戒
    或強制戒治執行完畢釋放5 年以後，已不合於「5 年後再犯
    」之規定，且因已於「5 年內再犯」，顯見其再犯率甚高，
    原實施觀察、勒戒或強制戒治，已無法收其實效，即應依該
    條例第10條處罰（最高法院97年度第5 次刑事庭會議決議參
    照）。查被告前於94年間因施用毒品案件，經本院以94年度
    毒聲字第1043號裁定送觀察、勒戒後，認無繼續施用毒品之
    傾向，於94年5 月24日觀察、勒戒執行完畢釋放，並經臺灣
    高雄地方法院檢察署檢察官為不起訴處分確定後，復於前揭
    觀察、勒戒執行完畢釋放後之5 年內再犯施用毒品案件，經
    本院以94年度簡字第5877號判處有期徒刑4 月確定，另因轉
    讓毒品案件，經本院以95年度訴字第377 號判處有期徒刑6
    月確定，上開二罪嗣因減刑及合併定應執行刑為有期徒刑4
    月又15日確定，因其先前入監執行之刑期已逾減刑後刑期，
    無庸再為執行，視為於中華民國九十六年罪犯減刑條例施行
    之日即96年7 月16日執行完畢等情，有臺灣高等法院被告前
    案紀錄表、臺灣高雄地方法院檢察署刑案資料查註紀錄表、
    全國施用毒品案件紀錄表存卷可稽（見偵查卷第17至22頁，
    本院簡上卷第11至16頁）。被告於觀察勒戒執行完畢後，業
    於5 年內再犯毒品危害防制條例第10條之罪並經執行完畢，
    且於前揭所示之時間再度施用甲基安非他命，是本件被告施
    用第二級毒品之犯行，事證明確，堪予認定，應予依法論科
    。
三、論罪科刑：
(一)、查甲基安非他命屬毒品危害防制條例第2 條第2 項第2 款所
    稱之第二級毒品，不得持有、施用。被告竟持之以施用，核
    其所為，係犯毒品危害防制條例第10條第2 項施用第二級毒
    品罪，其於施用前持有甲基安非他命之低度行為，應為施用
    之高度行為所吸收，不另論罪；另被告有如犯罪事實欄所揭
    之犯罪前科及執行情形，有上開臺灣高等法院被告前案紀錄
    表1 份在卷可查，其於上開有期徒刑執行完畢後5 年內，故
    意再犯本件有期徒刑以上之罪，為累犯，應依刑法第47條第
    1 項之規定加重其刑。
(二)、原審認被告罪證明確，因而適用毒品危害防制條例第10條第
    2 項，刑法第11條前段、第47條第1 項、第41條第1 項前段
    規定，並審酌被告前有多次施用第二級毒品之前案紀錄，猶
    再犯本件之罪，顯不知悔悟警惕，並考量被告施用毒品乃自
    戕行為，對社會造成之危害尚非直接甚鉅，暨兼衡被告犯後
    態度、經濟狀況、智識程度等一切具體情狀，就被告上開犯
    行量處有期徒刑6 月，如易科罰金，以新臺幣1,000 元折算
    1 日，經核原判決認事用法均無不合，量刑亦屬允當。
四、上訴意旨雖以：原審依案發當時扣案之甲基安非他命7 包，
    為被告施用本件第二級毒品犯行後另行起意購得之事實，認
    被告於查獲當時持有扣案之第二級毒品甲基安非他命犯行與
    本件施用第二級毒品甲基安非他命犯行間，並無實質上一罪
    或裁判上一罪關係，且依本件聲請簡易判決處刑書所載內容
    ，復未能認為檢察官已就被告持有扣案第二級毒品犯行部分
    業已聲請簡易判決處刑，進而不予沒收銷燬扣案之第二級毒
    品等情，固非無見。惟檢察官之起訴範圍，應依起訴書犯罪
    事實欄所載內容認定，本件聲請簡易判決處刑書犯罪事實欄
    內既已載明：『…其於100 年5 月29日9 時許，基於施用甲
    基安非他命之犯意，在高雄市前鎮區○○○路252 號16樓之
    9 房間，將甲基安非他命放入玻璃球內以點火吸食之方式，
    施用第二級毒品甲基安非他命1 次。嗣於100 年5 月30日18
    時40分許，經其同意搜索高雄市前鎮區○○○路252 號16樓
    之9 房間，並扣得甲基安非他命7 包（含袋重分別係0.91公
    克、0.75公克、3.81公克3 包、3.82公克及3.73公克），…
    』等語，顯已表明被告另行持有扣案第二級毒品甲基安非他
    命之犯行，原審自應就此部份併為審理，然原審疏未注意及
    此，僅就被告前揭施用第二級毒品部分為審理判決，顯有對
    於已受請求之事項未予判決之違法，爰依法提起上訴，請求
    撤銷原判決更為適法判決等語，惟：
  1.按提起公訴，應於起訴書內記載犯罪事實及證據並所犯法條
    惟因檢察官敘明之起訴事實即為法院審判之對象，並為被告
    防禦準備之範圍，故其記載內容必須「足以表明其起訴範圍
    」，使法院得以確定審理範圍，並使被告知悉係因何犯罪事
    實被提起公訴而為防禦之準備，始為完備。
  2.查被告於100 年5 月29日上午9 時分許，因施用第二級毒品
    甲基安非他命，嗣於翌日晚間18時40分許經警察查獲等情，
    已如前述，其次，被告於遭查獲上揭施用毒品犯行之際，尚
    持有第二級毒品甲基安非他命7 包，固據被告於偵審時供述
    明確，且有扣案第二級毒品甲基安非他命7 包暨高雄醫學大
    學附設中和紀念醫院毒品檢驗報告7 份可佐（見原審卷第18
    至24頁），惟上開扣案毒品係被告犯本件施用毒品犯行後，
    始另行起意向他人購入後持有一節，亦據被告於警詢、偵查
    、審理時供述：我是在5 月29日上午9 時許在前鎮區○○○
    路252 號16樓之19號以玻璃球煙燻吸食方式施用甲基安非他
    命，至查獲當時扣案甲基安非他命則係我於同日中午至晚間
    另外向真實姓名年藉不詳綽號「五筒」之人以38,000元之對
    價購得等語綦詳（見警卷第3 頁，偵卷第27至28頁，原審卷
    第28頁，本院卷第31頁），此外，遍觀全案卷證資料，既無
    證據可資證明該7 包扣案毒品為被告犯本件施用毒品之目的
    而購入，則被告持有上開7 包扣案毒品行為與其所犯本件施
    用毒品犯行間，並無實質上一罪或裁判上一罪之關係，灼然
    甚明。
  3.次觀之本件聲請簡易判決處刑書所載具體犯罪事實內容，固
    如前揭上訴意旨所揭，然被告於警詢、偵查中既已明確供述
    上開扣案毒品為犯本件施用毒品犯行後始另行起意購入而持
    有之情，遍觀聲請簡易判決處刑書所載內容，除僅於犯罪事
    實欄記載被告持有該7 包扣案毒品遭查獲外，就被告上開另
    行持有7 包扣案毒品犯行之諸如主觀上持有犯意及目的、毒
    品來源、持有方式及持有時間等具體犯罪事實內容，均未見
    隻字片語提及，僅泛稱「扣得甲基安非他命7 包」，再佐以
    聲請簡易判決處刑書所犯法條欄猶僅引用毒品危害防制條例
    第10條第2 項之施用第二級毒品之條文，足見檢察官應僅針
    對被告上開施用第二級毒品犯行聲請簡易判決處刑，並未及
    於被告另行持有扣案7 包第二級毒品之犯行至明，此情亦經
    原審於判決理由中具體敘明：「…被告於偵訊時供稱該7 包
    甲基安非他命係伊於100 年5 月29日晚間某時向綽號『五筒
    』之成年男子購得而尚未施用等語，本院查無其他證據足認
    上開扣案毒品與本件被告施用毒品犯行相關，而聲請人於本
    件聲請簡易判決處刑書中既未記載被告持有上開甲基安非他
    命之犯罪事實經過，被告此部分所涉嫌持有第二級毒品之事
    實顯未經本件聲請簡易判決處刑，且與本件施用毒品犯行亦
    無實質上或裁判上一罪關係…」等語明確（見原審判決書第
    7 頁），此外，衡以起訴書所載犯罪事實、所犯法條等內容
    ，均涉及被告得否經由此等記載內容知悉係因何犯罪事實被
    提起公訴而為防禦之準備，本件聲請簡易判決處刑書所載內
    容既已無從使被告得悉所涉另行持有毒品犯嫌之具體起訴事
    實內容，檢察官復係依聲請簡易判決方式提起公訴，審理程
    序係不經言詞辯論而為審理判決，則基於保障被告防禦權之
    角度，尤應認該另行持有毒品犯嫌，並非於本件聲請簡易判
    決處刑範圍內。職是，上訴意旨認本件聲請簡易判決處刑書
    已就被告所涉另行持有第二級毒品犯嫌具體記載，且為起訴
    範圍所及，實非可採。
  4.再者，上訴係不服判決請求救濟之方法，未經下級法院判決
    之案件，不得向上級法院提起上訴，且上訴應於判決後始得
    為之，若就未經判決部分，提起上訴，其上訴自難認為合法
    （參見最高法院83年度臺上字第4888號判決意旨）；又法院
    就審判上不可分之單一訴訟案件，自應就全部犯罪事實予以
    合一審判，以一判決終結之，如僅就其中一部分加以審認，
    而置其他部分於不論，始屬刑事訴訟法第379 條第12款所稱
    「已受請求之事項不予判決」之違法，此與可分之數罪如有
    漏判，仍可補判之情形，迥然有別（參見最高法院98年度臺
    上字第1826號判決意旨）。準此，姑且不論本院認被告另行
    持有扣案7 包第二級毒品犯嫌並非於起訴範圍內，應由檢察
    官就此部分另為適法處理，已如前述，縱令如上訴意旨所述
    ，認被告另行持有扣案7 包第二級毒品犯行業經提起公訴，
    惟上訴意旨既同時稱原審漏未審酌之被告所涉另行持有毒品
    犯行與本件被告施用毒品犯行部分間，係屬二罪關係，揆諸
    前揭說明，亦僅屬原審是否有漏未判決而應補充判決之問題
    ，尚與原審是否具有「已受請求之事項不予判決」之違法無
    涉。職是，上訴意旨以原審就被告所涉另行持有扣案7 胞第
    二級毒品犯行審理漏未判決為由，據以指摘原審判決有對於
    已受請求之事項未予判決之違法，亦屬無據。
五、綜上所述，原判決認事用法均無不合，量刑亦屬允當，檢察
    官依首揭事由，指摘原審有對於已受請求之事項未予判決之
    違法，求予撤銷改判，為無理由，應予駁回。
據上論斷，應依刑事訴訟法第455 條之1 第1 項、第3 項、第36
8 條、第373 條，判決如主文。
本案經檢察官郭來裕到庭執行職務。
中    華    民    國      100    年    12   月   29   日
                  刑事第十九庭  審判長法  官  陳志銘
                                      法  官  陳松檀
                                      法  官  鄭子文
以上正本證明與原本無異。
不得上訴。
中    華    民    國      100    年    12   月   29   日
                                      書記官  王立山